最高法院刑事判決　　　　　　九十四年度台上字第五九六０號
　　上　訴　人　甲○○
　　　　　　　　　　　　（另案在台灣台中監獄執行中）
　　選任辯護人　王傳賢律師
上列上訴人因違反毒品危害防制條例案件，不服台灣高等法院台
中分院中華民國九十四年六月一日第二審更審判決（九十四年度
上更(一)字第五０號，起訴案號：台灣台中地方法院檢察署八十九
年度偵字第一二二二二、一六００五號），提起上訴，本院判決
如下：
    主  文
上訴駁回。
    理  由
按刑事訴訟法第三百七十七條規定，上訴於第三審法院，非以判
決違背法令為理由，不得為之。是提起第三審上訴，應以原判決
違背法令為理由，係屬法定要件。且必須依據卷內資料為具體指
摘，並足據以辨認原判決已具備違背法令之形式，始屬相當。如
果上訴理由書狀並未依據卷內訴訟資料，具體指摘原判決不適用
何種法則或如何適用不當，或所指摘原判決違法情事，顯與法律
規定得為第三審上訴理由之違法情形，不相適合時，均應認其上
訴為違背法律上之程式，予以駁回。本件原判決撤銷第一審關於
販賣第一級毒品部分之科刑判決，改判仍論上訴人甲○○以販賣
第一級毒品，累犯罪，判處有期徒刑捌年，諭知扣案之第一級毒
品海洛因壹袋（合計淨重六．一四公克、包裝重一．七五公克）
，沒收銷燬之，販賣第一級毒品所得新台幣（下同）一千元宣告
沒收之，如全部或一部不能沒收時，以其財產抵償之。係依憑上
訴人自警詢迄至原審審理時坦承：該包毒品海洛因確係其所有；
且於民國八十九年十月十三日檢察官訊問時坦供：當日呂季橦確
曾交付一千元予伊等情不諱，參酌證人呂季橦於法務部調查局台
中市調查站（下稱：台中市調查站）詢問、偵訊時證述：伊問上
訴人有無海洛因毒品，撥給伊一千元之份量，上訴人說他有海洛
因毒品，伊與喻智裘便直接至上訴人住所，在台中市○○路○○
道路一九三巷巷口等候，上訴人交給伊一包海洛因毒品，伊即拿
一千元給他，伊即將該包海洛因轉交喻智裘，正要離去時遭攔查
逮捕，並在伊轎車內查獲該包毒品海洛因，伊所有之海洛因毒品
確係於八十九年七月十九日十五時三十分，在台中市○○路○○
道路一九三巷巷口，以一千元向上訴人購買；證人喻智裘於台中
市調查站詢問、偵訊、第一審、原審上訴審調查時證陳：呂季橦
開車載伊至衛道路一九三巷口見有一胖男子（即上訴人）趨前與
呂季橦交談，呂季橦從褲袋拿一東西交予上訴人，上訴人即持查
扣之海洛因予呂季橦，原本呂季橦說要拿茶葉去給人家看，後來
說要找朋友買毒品，伊當時坐在車子裡面，不清楚他的交易，但
他應該有買，我有看到他拿一千元，因為伊當天失業心情不好，
告訴呂季橦看能否買些海洛因來吸，呂季橦即聯絡上訴人買海洛
因各等語，及扣案之海洛因二袋（一袋在呂季橦車上扣得，一袋
在上訴人身上扣得），而上開扣案之海洛因二袋送請法務部調查
局鑑定結果，均屬第一級毒品海洛因（自呂季橦車上扣得之海洛
因淨重為０．一二公克，包裝重為０．一二公克；自上訴人身上
扣得之海洛因合計淨重六．一四公克、包裝重一．七五公克）等
情，有法務部調查局（下稱：調查局）八十九年十月十一日（八
九）陸（一）字第八九一七九三七九、00000000號鑑定
通知書各一份等證據資料，而為論斷，已詳敘其所憑之證據及認
定之理由。而以上訴人辯稱：呂季橦於八十九年七月十九日當日
係來向伊抽支票，並非來向伊購買海洛因，因伊在呂季橦車上有
施用海洛因，下車後所剩之海洛因不慎掉在車上，才被警調查獲
，伊並未販賣海洛因予呂季橦云云，為飾卸之詞，不足採取，在
理由內依憑卷證資料，詳加指駁；並說明：（一）證人呂季橦、
喻智裘與上訴人並無任何仇隙，呂季橦更為上訴人之友人，又有
金錢往來，顯然交情匪淺，該二位證人並無任何誣陷之動機存在
，且該二人對如何共同至台中市○○路○○道路一九三巷巷口等
候，及在呂季橦所駕駛之車上查獲之毒品確係上訴人所交付之事
實，前後證詞一致，且喻智裘亦見呂季橦拿一千元，顯然該一千
元係呂季橦向上訴人購買毒品之代價；而該包海洛因為上訴人所
有，呂季橦亦確曾交付上訴人一千元等情，亦據上訴人於偵查中
承認不諱，顯然該包海洛因係呂季橦以一千元向上訴人購得者，
堪予採信。（二）海洛因為政府嚴格查緝之違禁物，上訴人如無
利得可圖，應無甘冒被查獲法辦之風險，而供應他人之理，是上
訴人應係有賺取差價利潤之營利意圖至明之理由。從形式上觀察
，原判決並無違法之情形存在。上訴意旨略稱：（一）證人喻智
裘於第一審調查時證以：伊有看到上訴人拿一千元，有沒有交付
，伊剛睡醒並不清楚等語。既然喻智裘坐在車上，且剛睡醒，不
清楚上訴人與呂季橦間實際交易或接洽之內容，如何得以證明上
訴人販賣毒品予呂季橦，顯然喻智裘之證詞矛盾，且有重大瑕疵
，原判決遽採其證詞為上訴人有罪依據，自有違誤。（二）上訴
人買入海洛因時之價格多少，嗣後上訴人以一千元之價格販賣予
呂季橦，則有無價差可圖，因攸關上訴人是否具有「營利意圖」
之主觀要件，原審未予調查，即有審判期日應予調查之證據未予
調查之違法云云。惟查：（一）證述證據，前後雖稍有差異或矛
盾，事實審法院非不可本於經驗法則，斟酌其他情形，作合理之
比較，定其取捨；又證述證據之一部，認為真實者，予以採取，
亦非證據法則所不許。因之，證人證述之證據前後縱有差異，事
實審法院依憑證人前後之證述證據，斟酌其他證據，本於經驗法
則與論理法則，取其認為真實之一部，作為論罪之證據，自屬合
法，難謂所認事實與證述證據之部分不符，即指判決有證據上理
由矛盾之違法。原判決除依證人喻智裘於台中市調查站詢問、偵
訊、第一審、原審上訴審調查時之證述外，並與證人呂季橦於台
中市調查站詢問、偵訊時之證詞比對，互核一致，又參酌卷附之
調查局八十九年十月十一日（八九）陸（一）字第八九一七九三
七九、00000000號鑑定通知書，而定其取捨，於理由內
已詳敘其取捨證據與得心證之理由，依上開說明，原判決並無證
據上理由矛盾之違法情形。原判決雖未於判決理由中敘明證人喻
智裘於第一審調查時所證：伊剛睡醒不清楚等語，不予採信之理
由，而稍有微疵，但從其認定之事實為整體觀察，已足認上訴人
之行為符合販賣毒品之構成要件，且於判決本旨顯無影響，依刑
事訴訟法第三百八十條規定，不得據為合法之第三審上訴理由。
又直接包裹粉狀海洛因之包裝紙，難免沾染毒品殘渣，而難以析
離，事實審法院依其情形，如認係毒品而一併諭知沒收銷燬之，
亦難認於法有違。原判決於此，雖疏未說明，然於全案情節及上
訴人應負之刑責，不生影響，基於同上理由，亦不得執以指摘，
資為第三審上訴之正當理由。（二）有罪判決書之事實為適用法
令之根據，法院固應將認定之犯罪事實詳為記載，始足為適用法
令之基礎，惟其所記載之犯罪事實，非必要拘泥於一定之形式，
如從實質上觀察，已足認其與犯罪構成要件相當，即不能以其記
載之形式或文字敘述簡略，而認其為違法。原判決事實已認定：
上訴人意圖營利，以一包一千元之代價，販賣海洛因一包予呂季
橦等情；理由則說明：海洛因係政府嚴格查緝之違禁物，上訴人
苟無利得可圖，應無甘冒被查獲法辦之風險，而無利可圖供應他
人，是上訴人應係有賺取差價利潤而有販賣之營利意圖等由。其
本諸經驗法則而為判斷，尚難謂於法有違，亦無應於審判期日調
查之證據而未予調查之違法情形。上訴意旨，任意指摘，亦不得
認係適法之第三審上訴理由。其餘上訴意旨或係對事實審法院採
證、認事之職權行使，專憑己見，任意指摘；或為單純之事實上
爭執，或就與犯罪構成要件之事項無關之枝節問題爭辯，並未具
體指摘原判決採證、認事及所為論斷有何違背法令，均難認已符
合首揭法定之第三審上訴要件。其上訴違背法律上之程式，應予
駁回。
據上論結，應依刑事訴訟法第三百九十五條前段，判決如主文。
中　　華　　民　　國　九十四　年　　十　　月  二十一  日
                      最高法院刑事第七庭
                          審判長法官  林　增　福
                                法官  邵　燕　玲
                                法官  張　清　埤
                                法官  陳　朱　貴
                                法官  郭　毓　洲
      本件正本證明與原本無異
                                      書  記  官
中　　華　　民　　國　九十四　年　　十　　月　二十七　日
                                                    ｍ
